臺灣桃園地方法院行政訴訟判決　
110年度交字第379號
原      告  陳香梅  
被      告  桃園市政府交通事件裁決處
                      設桃園市○○區○○路00號7~8樓
代  表  人  張丞邦    住同上
訴訟代理人  黃一鳴律師
上列當事人間交通裁決事件，原告不服被告民國110年8月10日桃
交裁罰字第58－DG0000000 號裁決，提起行政訴訟，本院判決如
下：
    主  文
原告之訴駁回。
訴訟費用新臺幣參佰元由原告負擔。
    事實及理由
壹、程序方面：
    本件係因原告不服被告所為道路交通管理處罰條例（下稱處
    罰條例）第8 條之裁決而提起撤銷訴訟，依行政訴訟法第23
    7 條之1 ，應適用交通裁決事件訴訟程序。本件因卷證資料
    已經明確，本院依行政訴訟法第237 條之7 規定，不經言詞
    辯論，直接裁判。
貳、實體方面：                                  
一、事實概要：
　　原告於110年6月10日12時42分許，將其所有之車牌號碼000－
    0000號自用小客車（下稱系爭車輛），停放於桃園市○○區○○
    路000號前時，經民眾於110年6月16日檢舉，而為桃園市政
    府警察局桃園分局（下稱舉發機關) 員警發現原告有「在禁
    止臨時停車處所停車」之違規，遂逕行舉發並填製桃警局交
    字第DG0000000 號之舉發違反道路交通管理事件通知單（下
    稱系爭舉發通知單），記載應到案日期為110年8月13日前，
    並移送被告處理。嗣原告於110年7月7日到案陳述不服舉發
    ，經被告函請舉發機關協助查明事實後，認原告確有「在設
    有禁止臨時停車標線處所臨時停車」之違規，於110 年8月1
    0日填製桃交裁罰字第58－DG0000000 號裁決書（下稱原處分
    ），爰依處罰條例第55條第1項第3款及違反道路交通管理事
    件統一裁罰基準及處理細則（下稱裁罰基準及處理細則）等
    規定，裁處原告罰鍰新臺幣（下同）300元。原告不服，於
    是提起本件行政訴訟。
二、原告起訴主張及聲明：
（一）主張要旨：原告車輛被偷拍時根本未停放，舉發機關應可
      看見駕駛仍在駕駛中，且偷拍有違憲之疑慮，況原告並無
      併排停車，亦非交通尖峰時刻，更不是停在公車站牌處，
      完全未影響交通，依裁罰基準及處理細則規定，應以不舉
      發為適當。
（二）聲明：撤銷原處分。
三、被告答辯及聲明：
（一）答辯要旨：
    ⒈引用處罰條例第7條之1、第55條第1項第3款、道路交通安
      全規則（下稱道安規則）第111條第1項第3款、道路交通
      標誌標線號誌設置規則（下稱設置規則）第149條第1項第
      1款第5目、第169條第1項、第2項、第4項等相關交通法規
      之條文（詳卷附答辯狀）。
    ⒉舉發機關110年7月28日桃警分交字第1100046116號函文表
      示略以：「…旨案為本分局110年6月16日受理民眾檢舉違
      反道路交通管理事件，經審視所附佐證圖像顯示，旨揭車
      輛於同月10日12時43分，停放在桃園市○○區○○路000號禁
      止臨時停車處所，本分局依道路交通管理處罰條例第56條
      第1項第1款規定製單(桃警局交字第DG0000000號)舉發，
      復查該車因無法明確辨識駕駛座狀態，為免影響民眾權益
      ，改依同法規第55條第1項第3款為當，惠請貴處協助變更
      上揭舉發通知單，並依權責裁處…」等語。
    ⒊復按本件採證照片觀之，違規地點之紅色禁止臨時停車標
      線，確實係漆劃於路面，其樣式、顏色、位置均足資辨識
      ，一般用路人以其社會生活經驗觀察，實得判斷該處為禁
      止臨時停車處所。至原告主張未影響交通一節，惟依設置
      規則第169條第4項規定，可知繪設禁止臨時停車紅線之區
      域，除經交通主管機關衡酌各該區域具體交通狀況及需求
      而釐定例外開放之時段外，不論何時均禁止臨時停車或停
      放車輛，而道路交通標誌、標線、號誌，係交通主管機關
      依道路交通狀況及用路人之需要而依法設置，故駕駛人有
      遵守標誌、標線、號誌指示之義務，駕駛人不得僅憑其個
      人認知或價值判斷，或主觀認為其行為不致影響交通秩序
      、安全，而任意決定不予遵守，否則將使交通秩序大亂，
      非但影響道路交通安全及用路人權益，亦將使道路交通標
      誌、標線、號誌形同虛設。依採證照片，系爭車輛確於違
      規時、地呈靜止狀態且緊靠路緣在劃有紅線路段，且照片
      內亦未見有因上、下客、貨等事證，惟此兩張照片無法判
      斷該車駕駛是否在車上，僅能判斷違規臨時停車事實明確
      ，故依處罰條例第55條第1項第3款舉發，應無違誤。
    ⒋又原告主張舉發機關未評估情節輕重，僅以檢眾偷拍照片
      開單，有違憲疑慮且為裁量怠惰乙節，惟按處罰條例第7
      條之1本文規定：「對於違反本條例之行為者，民眾得敘
      明違規事實或檢具違規證據資料，向公路主管或警察機關
      檢舉，經查證屬實者，應即舉發」，因此檢舉人檢具違規
      證據資料，向公路主管或警察機關檢舉，乃依前開規定，
      出於自發性之行為，而民眾檢舉違規行為既非行使國家公
      權力作用，而該證據亦非證明刑罰犯罪事實之用，檢舉人
      並非在私人領域或有以強暴脅迫之違反比例手段為本案交
      通違規之蒐證，縱原告主張檢舉人以偷拍方式進行蒐證屬
      實，然此仍無證據排除法則之適用或類推適，更難謂舉發
      機關未予審酌有裁量怠惰之情(參照臺灣新北地方法院110
      年交字第395號判決)。是原告此部分主張，於仍屬法無據
      ，應難採信。
    ⒌至原告主張依裁罰基準及處理細則規定，應以不舉發為適
      當一節，惟按裁罰基準及處理細則第12條第1項第5款規定
      ，駕駛汽車因上、下客、貨，致有本條例第55條之情形，
      惟尚無妨礙其他人、車通行，而未嚴重危害交通安全、秩
      序，且情節輕微，以不舉發為適當者，交通勤務警察或依
      法令執行交通稽查任務人員得對其施以勸導，免予舉發。
      而對照採證照片所示，可知系爭汽車於舉發當時，並未見
      有任何乘客上、下車，且無人從該系爭汽車內搬出貨物或
      將貨物搬入車內，核諸此情，已不符合上開裁罰基準及處
      理細則第12條第1項第5款所規定，免予舉發之要件。而所
      謂「情節輕微者」是否不予處罰而予以糾正或勸導，核屬
      交通稽查執行機關裁量職權範圍，除舉發單位或舉發警員
      行使裁量權之過程或結果，有逾越權限或濫用權力之情形
      ，而應以違法論者外，原則上應尊重舉發單位之裁量決定
      。　
    ⒍綜上所述，系爭車輛駕駛因有「在設有禁止臨時停車標線
      處所臨時停車」之情，已該當處罰條例第55條第1項第3款
      規定之要件。是被告依法裁處，應無違誤，原告之訴為無
      理由。
（二）聲明：駁回原告之訴。
四、爭點：
（一）本件被告認定系爭車輛有「在設有禁止臨時停車標線處所
      臨時停車」之違規，有無違誤？
（二）被告以原處分裁罰原告罰鍰300元，有無違誤？
五、本院之判斷：
（一）前提事實：
      原告於110年6月10日12時42分許，將其所有之系爭車輛，
      停放於桃園市○○區○○路000號前時，經民眾於110年6月16
      日檢舉，而為舉發機關 員警發現原告有「在禁止臨時停
      車處所停車」之違規等情，此有舉發機關110年7月28日桃
      警分交字第1100046116號函文（見本院卷第19頁）、違規
      採證照片（見本院卷第19頁反面）、汽車車籍查詢（見本
      院卷第22頁）、交通違規案件陳述書（見本院卷第23頁）
      、系爭舉發通知單（見本院卷第23頁反面）等資料各1 份
      在卷可憑。
（二）本件被告認定系爭車輛有「在設有禁止臨時停車標線處所
      臨時停車」之違規，並無違誤：
    ⒈按「汽車駕駛人，臨時停車有下列情形之一者，處新臺幣3
      00元以上600元以下罰鍰：三、在設有禁止臨時停車標誌
      、標線處所臨時停車」，處罰條例第55條第1項第3款定有
      明文。又「汽車臨時停車時，應依下列規定：設有禁止臨
      時停車標誌、標線處所不得臨時停車」，道安規則第111
      條第1項第3款所明定。再者，設置規則第149條第1項第1 
      款第5目規定：「一、線條：以實線或虛線標繪於路面或
      緣石上，用以管制交通者，原則上區分如下：…（五) 紅
      實線設於路側，用以禁止臨時停車」，同規則第169條第1
       項、第2項規定：「禁止臨時停車線，用以指示禁止臨時
      停車路段，以劃設於道路緣石正面或頂面為原則，無緣石
      之道路得標繪於路面上，距路面邊緣以30公分為度（第1 
      項）。本標線為紅色實線，線寬除設於緣石，正面者以緣
      石高度為準外，其餘皆為10公分（第2項）」，而上開設
      置規則係依處罰條例第4條第3項規定所訂定（參照該規則
      第1 條明定）。
    ⒉經查，依據被告所提出之違規採證照片2張（見本院卷第19
      頁反面）所示，原告所有之系爭車輛確實係處於靜止狀態
      ，且違規地點路面上確實劃設有紅實線，依設置規則第16
      9條第1項、第2項規定，該處即為不得臨時停車之處所無
      訛，且採證照片內亦未見有因上、下客、貨等事證，惟因
      此兩張照片無法判斷該車駕駛是否在車上，僅能判斷違規
      臨時停車事實明確。故堪認本件被告認定原告確有紅線臨
      時停車之違規事實，並無違誤。
    ⒋至原告主張：其被偷拍時，其車輛輪胎持續滾動，根本未
      有停放等語。經查，觀諸本件之違規採證照片（見本院卷
      第19頁反面）顯示，原告所有之系爭車輛約有一半之車身
      係跨越在違規地點路面邊線之紅色實線上面，顯與通常行
      駛中之車輛均會行駛在路面邊線之內之經驗常情不符合，
　　　自難認於本件違規時間、地點，原告所有之系爭車輛係在
      行駛狀態中。況按當事人主張有利於己之事實者，就其事
      實有舉證之責任。民事訴訟法第277條前段定有明文。又
      上開規定依行政訴訟法第237條之9、第236條、第136條之
      規定，於交通裁決事件準用之。當事人主張事實，須負舉
      證責任，倘其所提出之證據，不足為主張事實之證明，自
      不能認其主張之事實為真實。經查，本件原告並未提出任
      何證據以證明系爭車輛仍處於行駛狀態之情事，僅空言表
      示其車輛輪胎持續滾動，並未停放，即主張本件員警舉發
      並不合法云云，實難憑採。
    ⒌又原告主張：舉發機關未評估情節輕重，僅以檢舉民眾偷
      拍之照片開單，有違憲疑慮且裁量怠惰等語。惟查，按「
      對於違反本條例之行為者，民眾得敘明違規事實或檢具違
      規證據資料，向公路主管或警察機關檢舉，經查證屬實者
      ，應即舉發。但行為終了日起逾7 日之檢舉，不予舉發」
      、「公路主管或警察機關受理民眾檢舉違反道路交通管理
      事件，應即派員查證，經查證屬實者，應即舉發，並將處
      理情形回復檢舉人。前項檢舉違規證據係以科學儀器取得
      ，足資認定違規事實者，得逕行舉發之」，處罰條例第7
      條之1、裁罰基準及處理細則第22條第1項、第2項分別定
      有明文。考其規範意旨，係考量警力有限及民眾取巧違規
      成性，為交通秩序混亂原因之一，一般民眾如能利用適當
      管道檢舉交通違規，除可彌補警力之不足外，亦將產生極
      大之嚇阻效果，以達到維護道路交通安全之行政目的。查
      本件係檢舉人檢具違規證據資料，向公路主管或警察機關
      檢舉，乃依上開處罰條例第7條之1、裁罰基準及處理細則
      第22條第1項、第2項等規定，出於自發性之行為，而民眾
      檢舉違規行為既非行使國家公權力作用，而該證據亦非證
      明刑罰犯罪事實之用，檢舉人並非在私人領域或有以強暴
      脅迫之違反比例手段為本案交通違規之蒐證，縱原告主張
      檢舉人以偷拍方式進行蒐證屬實，然此仍無證據排除法則
      之適用或類推適，更難謂舉發機關未予審酌有裁量怠惰之
      情。是原告上開主張，顯於法無據，不足採信。
    ⒌另原告主張：其並無併排停車，亦非交通尖峰時刻，更不
      是停在公車站牌處，完全未影響交通，是依裁罰基準及處
      理細則之規定，應以不舉發為適當等語。惟查，按駕駛人
      駕駛車輛應遵守道路交通標誌、標線、號誌之指示、警告
      、禁制規定，為處罰條例第4 條第2 項、道安規則第90條
      第1項所明定。又道路交通標線等係交通主管機關依道路
      交通狀況及用路人之需要而依法設置，駕駛人有遵守指示
      之義務，不得僅憑其個人認知或價值判斷，或主觀認為其
      行為不致影響交通秩序、安全，而任意決定不予遵守，否
      則將使交通秩序大亂，非但影響道路交通安全及用路人權
      益，亦將使道路交通標誌等形同虛設。況按裁罰基準及處
      理細則第12條第1項第5款：「行為人有下列情形之一，而
      未嚴重危害交通安全、秩序，且情節輕微，以不舉發為適
      當者，交通勤務警察或依法令執行交通稽查任務人員得對
      其施以勸導，免予舉發：五、駕駛汽車因上、下客、貨，
      致有本條例第55條之情形，惟尚無妨礙其他人、車通行」
      之規定，系爭車輛於舉發當時，並未見有任何乘客上、下
      車，且無人從該系爭汽車內搬出貨物或將貨物搬入車內，
      核諸此情，已不符合上開裁罰基準及處理細則第12條第1
      項第5款所規定免予舉發之要件。又所謂「情節輕微者」
      是否不予處罰而予以糾正或勸導，核屬交通稽查執行機關
      裁量職權範圍，除舉發單位或舉發警員行使裁量權之過程
      或結果，有逾越權限或濫用權力之情形，而應以違法論者
      外，原則上應尊重舉發單位之裁量決定。
    ⒍綜上所述，本件原告既係考領有駕駛執照之駕駛人，對於
      上開道安規則、處罰條例等規定應知之甚詳，並應確實遵
      守，如有違反，自應受罰。是本件原告於紅線臨時停車之
      違規行為，縱認非故意，亦有「應注意，能注意，而未注
      意」之過失責任。故被告認定原告有「在設有禁止臨時停
      車標線處所臨時停車」之違規，並無違誤。
（三）被告以原處分裁罰原告罰鍰300 元，並無違誤：
    ⒈按「汽車駕駛人，臨時停車有下列情形之一者，處新臺幣3
      00元以上600元以下罰鍰：三、在設有禁止臨時停車標誌
      、標線處所臨時停車」，處罰條例第55條第1項第3款定有
      明文。
    ⒉次按裁罰基準及處理細則第1條規定：「本細則依道路交通
      管理處罰條例第92條第4項規定訂定之」、第2條第1項、
      第2項規定：「處理違反道路交通管理事件之程序及統一
      裁罰基準依本細則之規定辦理。前項統一裁罰基準，如附
      件違反道路交通管理事件統一裁罰基準表」，核上開裁罰
      基準及處理細則之規定，就其立法目的及功能，乃為防止
      處罰機關枉縱或偏頗，依處罰條例第92條第4項所授權交
      通部會同內政部訂定之裁罰基準及處理細則及其附件「違
      反道路交通管理事件統一裁罰基準表」（下稱裁罰基準表
      ），用以維持裁罰之統一性與全國因違反道路交通管理事
      件受處罰民眾之公平，不因裁決人員不同，而生偏頗，寓
      有避免各監理機關於相同事件恣意為不同裁罰之功能，並
      非法所不許，於憲法上保障人民財產權之意旨並無牴觸（
      此並有司法院釋字第511號解釋意旨理由足資參照），是
      被告自得依此裁罰基準表而為裁罰。
    ⒊原告確有「在設有禁止臨時停車標線處所臨時停車」之違
      規行為，已詳如前述，且原告係於應到案期限內到案聽後
      裁決，又依裁罰基準表規定：「在設有禁止臨時停車標誌
      、標線處所臨時停車」，於期限內繳納或到案聽候裁決者
      ，裁處罰鍰300元。是本件被告依處罰條例第55條第1 項
      第3款、裁罰基準及處理細則及裁罰基準表等規定，以原
      處分裁罰原告300元之罰鍰，經核即屬於法有據，該等處
      分並無違誤。故原告訴請撤銷原處分，為無理由，應予駁
      回。
（三）本件判決基礎已臻明確，兩造其餘之攻擊防禦方法及訴訟
      資料經本院審酌後，核與判決結果不生影響，無一一論述
      之必要，附此敘明。
六、本件第一審裁判費為裁判費300元，應由原告負擔，爰確定
    第一審訴訟費用額如主文第二項所示。
七、據上論結，本件原告之訴無理由，依政訴訟法第237條之8  
    第1項、第98條第1項前段等規定，判決如主文。
中　　華　　民　　國　　111 　年　　1 　　月　　28　　日
　　　　　　　　　行政訴訟庭　法　官　黃漢權
上為正本係照原本作成。
如不服本判決，應於判決送達後20日內，向本院提出上訴狀並表
明上訴理由（原判決所違背之法令及其具體內容或依訴訟資料可
認為原判決有違背法令之具體事實），其未載明上訴理由者，應
於提出上訴後20日內向本院補提理由書（上訴狀及上訴理由書均
須按他造人數附繕本，如未按期補提上訴理由書，則逕予駁回上
訴），並應繳納上訴裁判費新臺幣750元。 
中　　華　　民　　國　　111 　年　　2 　　月　　7 　　日
                              書記官  蕭竣升